【裁判字號】    89,訴,567
【裁判日期】    890829
【裁判案由】    槍砲彈藥刀械管制條例
【裁判全文】
臺灣臺南地方法院刑事判決                          八十九年度訴字第五六七號
    公  訴  人  臺灣台南地方法院檢察署檢察官
    被      告  甲○○
右列被告因違反槍砲彈藥刀械管制條例案件，經檢察官提起公訴 (八十九年度偵字第
一八九九號)，本院判決如左：
    主    文
甲○○未經許可無故持有可發射子彈具有殺傷力之改造玩具手槍，處有期徒刑壹年貳
月，併科罰金新台幣貳拾萬元，罰金如易服勞役，以罰金總額與陸個月之日數比例計
算。緩刑肆年。
扣案可發射子彈具有殺傷力之改造玩具手槍壹枝（槍枝管制編號000000000
0號）及子彈壹拾肆顆均沒收。
    事    實
一、甲○○於民國八十七年四月間，在不詳地點自梁萬春（梁萬春於八十七年六月十
    四日死亡）收受可發射子彈具有殺傷力之改造玩具手槍壹枝（槍枝管制編號00
    00000000號）及亦具殺傷力之子彈壹拾伍顆，即非法持有前揭槍彈，並
    以塑膠袋包裝置於其所有車牌號碼Ｆ６─八九五一號之自用小客車駕駛座右側置
    物箱內。嗣於八十九年一月二十八日下午適有案外人劉天舜前來，二人即共乘該
    車牌號碼Ｆ６─八九五一號之自用小客車外出，行經台南縣玉井鄉○○村○○路
    一三四號前，為警查獲置於該車駕駛座右側置物箱內之前揭改造玩具手槍壹枝及
    子彈壹拾伍顆。
二、案經台南縣警察局玉井分局報請臺灣臺南地方法院檢察署檢察官偵查起訴。
    理    由
一、右揭犯罪事實，業據被告甲○○坦承不諱，且有改造玩具手槍壹枝及子彈壹拾伍
    顆扣案可資佐證。而扣案改造玩具手槍（槍枝管制編號0000000000號
    ），經送請內政部警政署刑事警察局鑑驗認係仿ＢＥＲＥＴＴＡ廠半自動手槍製
    造之玩具手槍（滑套為金屬材質，槍身為塑膠材質）車通槍管內阻鐵改造而成之
    改造手槍，機械性能良好，可擊發適用子彈，認具殺傷力；扣案子彈其中壹拾貳
    顆，認係制式口徑九厘米半自動手槍之子彈，具殺傷力；另外參顆認係土造子彈
    （具直徑約九厘米金屬彈頭），經採樣壹顆試射，亦認具殺傷力；有該局八十九
    年二月十八日刑鑑字第一八三一０號鑑驗通知書壹紙在卷可稽。是被告自白，核
    與事實相符，本件事證明確，被告犯行，洵堪認定。
二、核被告所為，係犯槍砲彈藥刀械管制條例第十一條第四項、第十二條第四項未經
    許可無故持有可發射子彈具有殺傷力之改造玩具手槍及具有殺傷力之子彈罪。公
    訴人起訴之犯罪事實及理由均為槍砲彈藥刀械管制條例第十一條第四項之罪，僅
    誤引犯罪法條為槍砲彈藥刀械管制條例第十條第四項，並漏引同條例第十二條第
    四項，尚有未洽，附此敘明。被告於同一時地，一行為而觸犯上開未經許可無故
    持有可發射子彈具有殺傷力之改造玩具手槍及未經許可無故持有具有殺傷力之子
    彈二罪名，為想像競合犯，應依法從情節較重之無故持有可發射子彈具有殺傷力
    之改造玩具手槍罪處斷。爰審酌被告犯罪之動機、目的、手段、所生危害及犯罪
    後坦承犯行態度良好等一切情狀，量處如主文所示之刑，罰金並諭知易服勞役之
    折算標準，以資懲儆。又查被告雖於五十八年間，曾犯殺人未遂罪，經判處有期
    徒刑二年九月確定，並於五十九年間送監執行，而於六十二年間執行完畢，惟迄
    今已逾五年未再受有期徒刑以上刑之宣告，有台灣台南地方法院檢察署刑案資料
    查註紀錄表及台灣高等法院被告全國前案紀錄表在卷可按，其因一時失慮，致犯
    本罪，經此偵審教訓及刑之宣告後，當知警惕，信無再犯之虞，本院因認其所宣
    告之刑，以暫不執行為適當，爰併宣告緩刑，以勵自新。扣案可發射子彈具有殺
    傷力之改造玩具手槍壹枝（槍枝管制編號0000000000號）及子彈壹拾
    肆顆為違禁物，應均依法諭知沒收。另扣案土造子彈壹顆，雖係違禁物，但於鑑
    驗時經鑑定機關試射擊發（見前開鑑驗通知書），其擊發後所遺留之彈殼已不具
    殺傷力，已非屬違禁物，不另宣告沒收，併此敘明。
三、按槍砲彈藥刀械管制條例第十九條第一項規定：「犯第七條、第八條、第十條、
    第十一條、第十二條第一項至第三項、第十三條第一項至第三項之罪，經判處有
    期徒刑者，應於刑之執行完畢或赦免後，令入勞動場所，強制工作，其期間為三
    年」，惟此項規定不問對行為人有無預防矯治其社會危險性之必要，一律宣付強
    制工作三年，限制其中不具社會危險性之受處分人之身體、自由部分，其所採措
    施與所欲達成預防矯治之目的及所需程度，不合憲法第二十三條所定之比例原則
    。犯上開條例第十九條所定之罪，不問對行為人有無預防矯治其社會危險性之必
    要，一律宣付強制工作三年之部分，自八十七年十二月十八日司法院大法官會議
    著有第四七一號解釋公布之日起不予適用，而犯該條例第十九條第一項所列舉之
    罪，依個案情節符合比例原則部分，固應適用該條例宣告保安處分；至不合部分
    而應宣告保安處分者，則仍由法院斟酌刑法第九十條第一項規定之要件依職權為
    之，司法院大法官會議著有第四七一號解釋可資參照。經查本件被告持有上開槍
    枝，未曾持槍傷害他人，倘對其為刑之宣告，尚非不能達教化之效，應已足以矯
    治被告對社會之危險性；依其所為之前揭行為之嚴重性程度，及被告所表現之危
    險性、對其未來行為之期待性等情節，若直接適用該條例第十九條所定，尚與憲
    法第二十三條所定之比例原則不符，是本院認被告尚無強制工作之必要，爰不另
    為強制工作之諭知，併此敘明。
四、據上論斷，應依刑事訴訟法第二百九十九條第一項前段，槍砲彈藥刀械管制條例
    第十一條第四項、第十二條第四項，刑法第十一條前段、第五十五條前段、第三
    十八條第一項第一款、第四十二條第三項、第七十四條第二款，罰金罰鍰提高標
    準條例第二條，判決如主文。
中      華      民      國    八  十  九    年    八    月  二  十  九  日
                                    臺灣臺南地方法院刑事第一庭
                                        法  官  王  獻  楠
右正本證明與原本無異。
如不服本判決，應於判決送達後十日內，向本院提出上訴狀。
中      華      民      國    八  十  九    年    八    月  二  十  九  日
                                        書記官  陳  玉  果
附錄本案論罪科刑法條全文。
槍砲彈藥刀械管制條例第十一條第四項：
  未經許可，持有、寄藏或意圖販賣而陳列第一項所列槍者，處一年以上七年以下
  有期徒刑，併科新臺幣七百萬元以下罰金。
槍砲彈藥刀械管制條例第十二條第四項：
  未經許可，持有、寄藏或意圖販賣而陳列子彈者，處五年以下有期徒刑，
  併科新臺幣三百萬元以下罰金。


司法院資訊處製作；財團法人民間司法改革基金會備份。
